【裁判字號】    99,訴,1941
【裁判日期】    991227
【裁判案由】    毒品危害防制條例
【裁判全文】
臺灣臺北地方法院刑事判決              99年度訴字第1941號
公  訴  人  臺灣臺北地方法院檢察署檢察官
被      告  李茂寅
上列被告因違反毒品危害防制條例案件，經檢察官提起公訴（99
年度毒偵字第3801號），被告於準備程序中就被訴事實先為有罪
之陳述，經本院合議庭裁定由受命法官獨任行簡式審判程序，判
決如下：
    主    文
李茂寅施用第一級毒品，累犯，處有期徒刑柒月，扣案如附表一
所示之物沒收銷燬之，扣案如附表二所示之物均沒收。
    事    實
一、李茂寅前因施用毒品案件，為臺灣板橋地方法院裁定送觀察
    、勒戒後，經評估認有繼續施用傾向，而由同院裁定送強制
    戒治，並於民國九十七年二月五日期滿釋放出所，臺灣板橋
    地方法院檢察署檢察官另以九十七年度戒毒偵字第一八四為
    不起訴處分確定。又於九十七年五月間因施用毒品案件，為
    臺灣板橋地方法院以九十七年度簡字第四五五○號判決有期
    徒刑六月，九十八年三月十八日縮刑期滿執行完畢。竟仍於
    九十九年十月二十二日下午七時許遭警查獲採尿送驗前二十
    六小時（應不含為警查獲後、採尿送驗前）內之某日時，在
    臺北市○○○路○段二二四號六樓之一住處內，以將海洛因
    粉末加水放入針筒後，注射進體內方式，施用第一級毒品。
    而於九十九年十月二十二日下午七時許在上址為警查獲，並
    扣得如附表一、二所示之物。
二、案經臺北市政府警察局松山分局報告臺灣臺北地方法院檢察
    署檢察官偵查起訴。於本院準備程序進行中，李茂寅就被訴
    事實先為有罪之陳述，經合議庭裁定由受命法官獨任行簡式
    審判程序。
    理    由
一、訊據被告李茂寅坦承施用第一級毒品之事實，且經將被告於
    九十九年十月二十二日下午七時為警查獲後採集之尿液臺灣
    尖端先進生技醫藥股份有限公司檢驗，呈嗎啡陽性反應，此
    有該公司九十九年十一月三日濫用藥物檢驗報告一紙附卷可
    稽（偵查卷第五○頁參照），該公司分別以酵素免疫分析法
    、ＧＣ／ＭＳ氣相層析質譜儀分析法為初步、確認檢驗，其
    結果信而有徵，足為本院判斷之依據。又有經臺北市政府警
    察局松山分局中崙派出所以聯勤二○四廠製造之煙毒品檢驗
    Ａ包試劑初步檢驗認含第一級毒品嗎啡、海洛因成分之如附
    表一殘渣及附表二所示之物扣案可證，足以擔保被告前開任
    意性自白與事實相符。而雖被告供稱其施用時間是在查獲前
    五、六天云云。惟查，海洛因經注射入人體後，約百分之八
    十於二十四小時內自尿中排出，一般而言，尿液中能否驗出
    嗎啡陽性反應與其投與量、投與途徑、採尿時間、個人體質
    及檢驗之方法之靈敏度有關，外國曾有文獻報導注射六毫克
    之海洛因之鹽酸鹽，其代謝物嗎啡之平均可檢出時限約為二
    十六小時（最低檢出量為三百ｎｇ／ｍｌ）。此經行政院衛
    生署藥物食品檢驗局以八十一年九月八日（八一）藥檢壹字
    第八一一四八八五號函示明確。又雖於文獻報告中確實有藥
    品或食物因交叉反應，可在尿液測試中產生偽陽性反應，然
    利用精密的儀器分析，將可排除偽陽性之可能，得到正確的
    答案，而目前最常採用之確認方法氣相層析質譜儀，於法務
    部檢驗合格之良好操作條件檢測單位，以氣相層析質譜儀做
    藥物及代謝物之定性及定量分析，幾乎不會有偽陽性反應產
    生，亦有行政院國軍退除役官兵輔導委員會臺北榮民總醫院
    八十三年四月七日（八三）北總內字第○三○五九號函示可
    憑；上開函示均為科學上之專業解釋，足為本院判斷之依據
    。被告所自稱之施用毒品時間，顯係誤記，應以本院依據前
    開科學函示所認定之時間為準。第查，被告前因施用毒品案
    件，為臺灣板橋地方法院裁定送觀察、勒戒後，經評估認有
    繼續施用傾向，而由同院裁定送強制戒治，並於九十七年二
    月五日期滿釋放出所，此有臺灣高等法院被告前案紀錄表在
    卷足證。被告於受強制戒治期滿出所五年內復犯毒品危害防
    制條例第十條之罪，應予以追訴處罰。事證明確，應予論處
    。
二、查海洛因，依毒品危害防制條例第二條第二項第一款規定，
    屬第一級毒品。核被告所為，係違反毒品危害防制條例第十
    條第一項之施用第一級毒品罪；被告持有第一級毒品之行為
    ，為施用第一級毒品之行為吸收，不另論罪。被告具事實欄
    所述刑之執行紀錄，有臺灣高等法院被告前案紀錄表可考，
    其於受有期徒刑執行完畢後五年內故意再犯本案有期徒刑以
    上之刑之罪，為累犯，應依刑法第四十七條第一項規定加重
    其刑。爰審酌被告犯罪動機、目的、施用之毒品後尿液代謝
    濃度之高低、到案後坦承犯行，但違反毒品危害防制條例之
    紀錄不少、素行非佳（此有臺灣高等法院被告前案紀錄表可
    稽）等及其他一切情狀，量處如主文所示之刑，以資儆懲。
    扣案如附表一所示之物，應依毒品危害防制條例第十八條第
    一項前段規定，不問屬於犯人與否，沒收銷燬之；附表二所
    示之物，為包裝附表一所示第一級毒品而供被告持有該毒品
    所用之物，且為被告所有，均依刑法第三十八條第一項第二
    款規定，沒收之。
據上論斷，應依刑事訴訟法第二百七十三條之一第一項、第二百
九十九條第一項前段，毒品危害防制條例第十條第一項、第十八
條第一項前段，刑法第十一條前段、第四十七條第一項、第三十
八條第一項第二款，判決如主文。
本案經檢察官吳曉婷到庭執行職務。
中    華    民    國    99    年    12   月     27    日
                  刑事第十庭      法  官  姚念慈
以上正本證明與原本無異。
如不服本判決，應於判決送達後十日內，檢具繕本向本院提出上
訴狀上訴於臺灣高等法院。
                                  書記官  劉芸珊
中    華    民    國    99    年    12   月     27    日
附錄本案論罪科刑法條全文：
毒品危害防制條例第十條第一項
施用第一級毒品者，處六月以上五年以下有期徒刑。
附表一：含第一級毒品海洛因之殘渣（量微無法析離秤重）。
附表二：包裝附表一所示毒品之包裝袋五枚。

司法院資訊處製作；財團法人民間司法改革基金會備份。
